臺灣高等法院臺中分院刑事判決　　　　　　　　　　九十四年度上易字第一三三號
　　上　訴　人　臺灣南投地方法院檢察署檢察官
　　被　　　告　丁○○
右上訴人因被告詐欺案件，不服臺灣南投地方法院九十三年度易字第三二一號中華民
國九十三年十一月二十五日第一審判決（起訴案號：臺灣南投地方法院檢察署九十三
年度偵字第一三九五號），提起上訴，復經檢察官移
十三年度偵字第一七三○號、九十三年度偵字第四二八六號、臺灣花蓮地方法院檢察
署九十三年度偵字第二二七九號），本院判決如左：
    主　　  文
原判決撤銷。
丁○○連續幫助意圖為自己不法之所有，以詐術使人將本人之物交付，處有期徒刑柒
月。
    事 　　 實
一、丁○○基於幫助他人犯罪意思，幫助某不詳姓名年籍之成年人詐欺取財之不確定
    故意，且基於概括犯意，於民國（下同）九十二年十一月十六日某時，在雲林縣
    斗六市之不詳地點，將其所申辦竹山郵局帳號為00000000000000
    號，戶名為丁○○之郵局帳戶之存摺、印章、提款卡交給不詳姓名年籍之成年人
    使用，丁○○承前同一之概括犯意，於九十三年三月初，將其所申辦『臺灣中小
    企業銀行南投分行帳號０５０─00000000000丁○○』之銀行帳戶，
    以新台幣（下同）二千元之代價出售給疑似犯罪集團成員之不詳姓名人士使用；
    又承前之概括犯意，再於九十三年三月十一日，將其所申辦『中華商業銀行南投
    分行帳號0000000000000、戶名丁○○』之銀行帳戶，以二千元之
    代價出售給疑似犯罪集團成員之不詳姓名人士使用；詎該犯罪集團成員即以上開
    『丁○○名義之銀行帳號』即以之作為洗錢詐財之人頭帳戶，並以夾報方式刊登
    誠泰公司信用貸款之廣告，佯稱借款者須先行匯款為擔保，始能借款，誘使被害
    人匯款進入人頭帳戶後，即避不見面的方式詐財；或在報端刊登廣告，以『找小
    姐作性服務』方式，誘使被害人至金融提款機進行操作俾遂行不法詐取財物犯行
    或以冒充「四海幫」之人對被害人表示在外得罪人，可匯錢入上開人帳戶後由「
    四海幫」之人為其解決之方式詐財。後分別於、九十二年十一月十六日丙○○
    依夾報方式刊登誠泰公司信用貸款廣告連絡借款，經告知需先匯款進入竹山郵局
    帳號為00000000000000號，戶名為丁○○之郵局帳戶為擔保，始
    能借款，復又以須預繳一年半之貸款金額等理由，請丙○○匯款，使丙○○不疑
    有詐，而連續二次匯款至上開丁○○之郵局帳戶合計八萬一千元。、九十三年
    三月十五日十七時三十一分許，甲○○（欲消費顧客）依犯罪集團所刊登之電話
    號碼，去電聯絡『找小姐作性服務』時，接電話之對方自稱『小如』（女性）告
    以需先查對戶頭有無現金以防止『白嫖』，指示甲○○攜帶『提款卡』至臺北市
    ○○路「第一銀行」提款機前，依『小如』所教導之方式操作提款機後，遽使甲○○之「提款卡戶頭」內被轉走八千八百九十九元。、九十三年三月十七日十
    六時三十分許，乙○○在臺北市○○區○○路三○二號二樓辦公室內接獲該犯罪
    集團之人冒充「四海幫」之人對乙○○，表示乙○○在外得罪人，可匯錢八萬八
    千元後，由「四海幫」之人為其解決，使乙○○不疑有詐，而依指示於九十三年
    三月十七日十七時八分，匯款一萬八千元至『中華商業銀行南投分行帳號─00
    00000000000、戶名丁○○』之銀行帳戶。、於九十三年三月十八
    日十七時三十分許，該犯罪集團之人撥打電話向鍾馨華佯稱是中國信託，並告知
    有人使用鍾馨華之密碼三次未能提領，恐有遭人盜領之虞，請鍾馨華即連絡０２
    ─00000000號電話之刑警，俟電話接通，對方自稱刑警大隊偵二隊四組
    ，並告知鍾馨華與０１─00000000號金融局控管人員連絡，鍾馨華依其
    指示連絡金融局控管人員，經該所謂金融局控管人員告知前往就近之金融機更改
    密碼，使鍾馨華不疑有詐，而於操作中，將其存款九萬九千九百八十七元匯入『
    臺灣中小企業銀行南投分行帳號─０５０─00000000000丁○○』之
    銀行帳戶。嗣甲○○發覺其款項被轉走而去電對方查詢時，對方表示係『操作錯
    誤』致款項卡住，須以另一金融卡在提款機進行操作，始能退錢歸還，甲○○信
    以為真，遂借用其『母親之金融卡』再度前往提款機前依指示進行操作後，又再
    次被轉走款項三萬四千八百七十五元，甲○○始知受騙而向警方報案，經警方人
    員據報後依『受轉帳之帳戶─Ｏ五Ｏ─00000000000』號，經循線查
    悉甲○○受騙之上情。另乙○○、丙○○、鍾馨華亦於發覺受騙後報警，經警循
    線查獲。
二、案經南投縣南投分局報請臺灣南投地方法院檢察署檢察官偵查起訴及移送併案審
    理暨臺灣花蓮地方法院檢察署檢察官移送本院併案審理。
    理  　　由
一、訊據被告除就『臺灣中小企業銀行南投分行帳號０５０─0000000000
    0』之銀行帳戶及『中華商業銀行南投分行帳號─0000000000000
    』之銀行帳戶辯稱係同一時間交付外，就其餘右揭事實於警詢、偵查、原審及本
    院審理時均坦承不諱，核與被害人甲○○、丙○○、乙○○、鍾馨華證述受騙情
    節相符，復有提款機轉帳匯款單三張郵政國內匯款執據一紙可資佐證，復有被告
    『臺灣中小企業銀行南投分行帳號０５０─00000000000號』之銀行
    帳金額往來明細表一份在卷可稽，雖被告辯稱：右揭臺灣中小企業銀行南投分行
    帳號及中華商業銀行南投分行帳號係同一時間交付，惟查：被告所有之中華商業
    銀行南投分行帳號係於九十三年三月十一日始申辦，有中華商業銀行南投分行九
    十三年四月一日（九十三）中投字第９３１１４號函所附開戶資在卷可稽，而被
    告於警詢中關於『臺灣中小企業銀行南投分行帳號』則供稱係於九十三年三月初
出售等語（詳見臺灣南投地方法院九十三年度偵字第一三九五號卷第八頁），前
    開交付及申辦時間，顯不相符，是被告辯稱二者係同一時間交付云云，顯非可採
    。綜上所述，被告右揭犯行，洵堪認定。
二、按刑法上之幫助犯，係指以幫助之意思，對於正犯資以助力，而未參與實施犯罪
    之行為者而言（最高法院四十九年臺上字第七七號判例參照）。經查被告交付其
    所有右揭帳戶，供作不詳姓名之成年男子向他人詐騙財物，而涉犯刑法第三百三
    十九條第一項之詐欺取財罪。然被告雖提供上揭存褶、金融卡、印章等資料予不
    詳姓名成年男子，做為詐欺取財之用，然僅係以幫助之意思，參與刑法第三百三
    十九條第一項詐欺取財罪構成要件以外之行為，依刑法第三十條第一項規定，核
    其所為，係犯同法第三百三十九條第一項詐欺取財罪之幫助犯，被告前開三次詐
    欺取財之幫助行為，時間緊接，觸犯犯罪構成要件相同之罪名，顯係基於概括犯
    意反覆實施，應依連續犯論以一罪，並依法加重其刑。又被告係幫助他人犯詐欺
    取財罪，本院審酌其犯情，爰依刑法第三十條第二項規定，按正犯之刑減輕之，
    並依法先加後減，另移送原審法院併案審理之臺灣南投地方法院檢察署九十三年
    度偵字第一七三○號所示被告於九十二年十一月十六日某時，在雲林縣斗六市之
    不詳地點，將其所申辦竹山郵局帳號為00000000000000號，戶名
    為丁○○之郵局帳戶之存摺、印章、提款卡交給不詳姓名年籍之成年男子使用之
    幫助詐欺部分之事實以及移送本院審理之臺灣南投地方法院檢察署九十三年度偵
    字第四二八六號案所示之被告於九十三年三月十一日，將其所申辦『中華商業銀
    行南投分行帳號0000000000000、戶名丁○○』之銀行帳戶，以二
    千元之代價出售給疑似犯罪集團成員之不詳姓名人士使用詐財部分、移送本院審
    理臺灣花蓮地方法院檢察署九十三年度偵字第二二七九號案鍾馨華被騙將其存款
    九萬九千九百八十七元匯入『臺灣中小企業銀行南投分行帳號０５０─0000
    0000000丁○○』之銀行帳戶部分，雖未據檢察官起訴，然此部分犯行，
    與本案，有連續犯之裁判上一罪關係，為起訴效力所及，基於審判不可分原則，
    原審判決認被告罪證明確固非無見，惟原審判決未及審酌被告出售『中華商業銀
    行南投分行帳號0000000000000、戶名丁○○』之銀行帳戶供人詐
    騙部分之事實，且漏未記載丙○○受騙之事實及未及記載鍾馨華受騙之事實，均
    有未洽，原審法院檢察署檢察官上訴主張原審未及審酌被告出售『中華商業銀行
    南投分行帳號0000000000000、戶名丁○○』之銀行帳戶部分之事
    實，指摘原審判決不當，即有理由，原審判決既有上開可議之處，自應由本院將
    原審判決予以撤銷改判。爰審酌被告之行為使他人易於實施詐欺犯罪，不利追查
    、犯罪動機、手段、其犯罪對被害人丙○○、甲○○、乙○○、鍾馨華所生損害
    、及事後坦承大部分犯行，惟均尚未能與被害人達成和解並賠償全部損害等一切
    犯罪情狀，量處被告有期徒刑柒月。起訴書雖對被告具體求刑有期徒刑一年六月
    ；然本院審酌上開各情，認處以如主文所示之刑為宜，起訴書之求刑尚嫌過重，
    爰不依其求刑之刑度，而仍量處如主文所示之刑，附此敘明。
據上論斷，應依刑事訴訟法第三百六十九條第一項前段、第三百六十四條、第二百九
十九條第一項前段，刑法第五十六條、第三百三十九條第一項、第三十條第一項前段
、第二項，罰金罰鍰提高標準條例第一條前段，判決如主文。
本案經檢察官戊○○到庭執行職務。
中      華      民      國　  　九十四   年      三　　   月   三十一日
                                    臺灣高等法院臺中分院刑事第三庭
                                          審判長法  官  江  錫  麟
                                                法　官  林　欽  章
                                           　　 法　官  胡　忠　文
右正本證明與原本無異。
不得上訴。
                                                書記官  許　美　惠
中　　　華　　　民　　　國　　　九十四　 年　　  四　     月    四      日
附錄法條：
中華民國刑法第三百三十九條第一項
 (普通詐欺罪)
意圖為自己或第三人不法之所有，以詐術使人將本人或第三人之物交付者，處五年以
下有期徒刑、拘役或科或併科一千元以下罰金。
以前項方法得財產上不法之利益或使第三人得之者，亦同。
前二項之未遂犯罰之。
                                                                        Ａ
